臺灣高等法院交通事件裁定　　　　　　 96年度交抗字第439號
抗　告　人
即受處分人　甲○○
上列抗告人因違反道路交通管理處罰條例案件，不服臺灣士林地
方法院，中華民國96年5月14日所為裁定（95年度交聲字第1181
號），提起抗告，本院裁定如下：
    主  文
抗告駁回。
    理  由
一、按汽車駕駛人拒絕接受酒精濃度測試之檢定者，處新臺幣（
    下同）6 萬元罰鍰，並當場移置保管該車輛及吊銷該駕駛執
    照，且3 年內不得考領駕駛執照，道路交通管理處罰條例第
    35條第4 項前段、第67條第2 項分別定有明文。
二、原處分機關係以：抗告人即受處分人甲○○於民國（下同）
    95年10月8日23時55分許，駕駛車號ACK-951號重機車行經台
    北市大坑溪福山公園旁，經警攔檢令其接受酒精濃度測試檢
    定，惟經測試多次，抗告人均拒絕配合而無數據顯示，經警
    依法掣單舉發拒絕接受酒精濃度測試之檢定之違規，爰依道
    路交通管理處罰條例第35條第4項前段之規定，裁罰6萬元，
    並當場移置保管其機車及吊銷（機車）駕駛執照，3年內禁
    考。
三、抗告意旨詳如附件。
四、經查：
(一)抗告人即受處分人甲○○於95年10月8日23時55分許，駕駛
    車號ACK-951號重機車，行經台北市大坑溪福山公園旁，經
    警攔停，嗣並隨同員警返回警局接受酒精濃度測試之檢定，
    惟經多次測試均無數據顯示，值勤員警乃依法掣單舉發違規
    等情，為異議人所不否認，並有酒精濃度測試單4紙、舉發
    違反道路交通管理事件通知單1紙在卷可稽，應甚明確，堪
    予認定。
(二)抗告人雖否認有何拒絕酒精濃度測試檢定之違規事實。惟查
    ：
１、原審勘驗本件取締過程之錄音帶，其內容略為：舉發員警將
    抗告人攔停後，告知抗告人因其騎乘機車搖晃不穩，質疑其
    酒後駕車而要求進行酒精濃度測試檢定，經舉發員警詢問抗
    告人於何時飲酒，抗告人未予回答，舉發員警遂告以15 分
    鐘之等候時間，並提供礦泉水予抗告人漱口，抗告人於此過
    程中屢屢以「不要這樣啦... 」、其亦係某分局之人員為由
    ，而與舉發員警就是否進行酒測僵持甚久，嗣經舉發員警告
    知係依法執行勤務而執意進行酒測，並請抗告人於確認單上
    簽名，而後抗告人雖改稱願接受酒測，然卻未於確認單上簽
    名，且請求舉發員警可否不予進行酒精濃度測試之檢定，經
    舉發員警拒絕後，復要求舉發員警給予半小時之等候時間。
    嗣抗告人隨同舉發之員警返回派出所後，抗告人仍藉詞拖延
    進行酒精濃度測試之檢定，並再度要求給予水漱口，經舉發
    員警提供水予抗告人後，抗告人復要求舉發員警再給予等候
    時間，嗣舉發員警告知抗告人酒測進行程序，並於抗告人確
    認歸零後，要求抗告人朝酒測槍吹氣，然抗告人卻遲不接受
    測試，並再度要求提供水予其飲用，期間並詢問員警有無繼
    續錄音，經舉發員警告知抗告人其所在處所及時間，並宣讀
    其權利後，再度要求抗告人朝酒測槍吹氣，然抗告人與舉發
    員警就舉發當時有無騎乘機車乙節發生爭執，嗣第1次測試
    因等候時間過長而無數據呈現，舉發員警於抗告人確認歸零
    後，再度要求抗告人朝酒測槍吹氣，期間警員並示範正確之
    呼氣方法，並告知若不按照程序接受酒測，視同拒絕酒測，
    嗣第2次、第3次、第4次測試均無數據呈現，舉發員警再度
    告知抗告人正確之呼氣方法，抗告人一再表示其已配合測試
    ，並詢問舉發員警之姓名，舉發員警於抗告人確認歸零後，
    並告知其權利後，再度要求抗告人朝酒測槍吹氣，期間抗告
    人不斷表示意見，員警遂開立舉發通知單，抗告人不斷向員
    警表示需記載其經3次酒測而未成功，並無拒絕接受酒測之
    情事，員警於填載舉發單後要求抗告人簽收，抗告人打電話
    向其友人表示員警舉發其拒絕接受酒測請求友人前來派出所
    ，隨後抗告人並向員警表示其有配合酒測，舉發單上所載與
    事實不符，員警即告知若其不收受舉發通知單，則視為拒收
    ，抗告人不斷表示意見，並詢問其車輛現於何處，經員警告
    知其車輛現由警局保管中及其後將移置之處所後，員警並再
    度詢問抗告人是否簽收舉發通知單，然抗告人仍未簽收等情
    ，有原審勘驗筆錄1份在卷可稽，是由上開內容觀之，本件
    舉發員警係因親見目睹抗告人騎乘機車搖晃不穩，呈現酒後
    駕車之跡象，而將抗告人攔停，並對抗告人進行酒精濃度測
    試之檢定，堪予認定。
２、再查，整個取締過程約1小時餘，而抗告人於接受酒測之過
    程中，除與員警對答爭執外，並多次要求提供水予其漱口及
    數度詢問員警有無錄音，且一再辯稱其有配合員警實施酒測
    ，甚至於酒測實施完畢後與舉發之員警爭執其並無「拒絕」
    酒測等情觀之，足認抗告人於接受酒測時，並無因喪失意識
    而欠缺配合員警進行吹氣酒測之能力，是以員警當場要求異
    議人接受吹氣酒測，於法並無不合；又酒精濃度測試器既係
    設計專用於對不特定對象測試吐氣所含酒精濃度之儀器，則
    其設計上自係以簡易為原則，即受測者僅需依正常方式吹氣
    ，即可輕易達到檢測目的，當不致要求受測者需配合施行高
    難度之動作始能致之，是苟非受測者因抗拒測試，而故意以
    唇、舌抵住吹管或其他方式減少吹氣進入儀器，當不致發生
    無法完成測試之情事，參以本件抗告人酒測前確有喝酒，亦
    為抗告人所不否認，則抗告人當時既確有喝酒，其經酒精濃
    度測試，應會顯示出數據，而不可能儀器毫無反應，然本件
    經多次之測試，最終仍未能具體呈現酒精濃度之結果，此有
    異議人經吹氣皆出現測試失敗之結果（「X06」、「X05 」
    ）之測試單據影本4紙附卷可稽，而分析器「X」符號是表示
    受測人時間到沒有吹氣，或者接觸到吹嘴，但是沒有吹氣等
    情，業據證人即舉發員警呂明昆於原審審理時證述明確（見
    原審96年3月27日訊問筆錄），並有台北市政府警察局交通
    警察大隊呈報之志伸股份有限公司維保記錄1紙其上載明「
    測試結果為X05請測試模式時1分鐘未進行測試；X06受測個
    案測試3次均未完成取樣」在卷足憑，顯見抗告人確係以消
    極不作為之方式規避該儀器之測定，至為明確；此一消極不
    作為與積極拒絕接受酒測之人作為，在法律上之評價當無二
    致，本件員警依上開迭次無法完成測試之客觀情事，始認定
    係出於抗告人未配合酒測正確吹氣所致，乃舉發抗告人拒絕
    酒測，於法並無違誤，抗告人稱上開舉發有違罪刑法定主義
    之原則，且處罰人民人身、財產權，更有行政裁量濫用之嫌
    云云，顯係誤會法律規定，不足採信。
３、又抗告人以測試4次均無結果而質疑該測試器材是否故障，
    而有無法正常測試使用之可能置辯，然查，舉發當日22 時
    45分舉發員警以該機器尚且檢測出另1名行為人之呼氣酒精
    濃度為1.33 MG/L等情，亦有酒精濃度測試單據影本1紙（其
    上載明序號即儀器編號為4957）存卷可考，而抗告人第1次
    施測之時間為23時47分，二者相差僅1小時，堪認舉發員警
    當日所持酒測器確屬正常無故障，是抗告人空言質疑該測試
    儀器故障乙節，自無可採。又本件警方當日所持酒測器既確
    屬正常無故障，則依一般酒精濃度檢測之方法，如受測人能
    完全正常呼氣，自應極易檢測出具體數據，且於酒測過程中
    舉發員警亦不斷示範正確之吹氣方式，然抗告人4次之酒測
    ，其結果竟然均未能具體呈現酒精濃度，益徵抗告人確有以
    消極不作為之方式規避該儀器測定之事實無訛。至抗告人於
    舉發過程中雖辯稱其遭員警攔停後隨即下車，並改以牽移機
    車之方式接受員警之酒測，而認其並無酒後駕車云云，惟抗
    告人既於遭警攔停前確有駕駛車輛之行為，且本件舉發員警
    係因親見目睹抗告人騎乘機車搖晃不穩，呈現酒後駕車之跡
    象，而將抗告人攔停實行酒精濃度測試等情，亦據說明如前
    ，是抗告人縱令於員警攔停時隨即停止駕駛，然仍無解其酒
    後駕車事實之認定，抗告人上開所辯，洵無足採。
五、綜上，本件抗告人確有原處分書認定之上開交通違規事實，
    堪予認定，抗告人所辯洵無足採。原處分機關以本案違規事
    實明確，依首揭規定，裁處抗告人罰鍰6萬元，並吊銷駕駛
    執照，3年內禁考，並無違誤，據此駁回抗告人異議之聲請
    ，經核並無不合。抗告意旨猶執前詞指摘原判決不當，顯無
    理由，應予駁回。
據上論斷，應依道路交通案件處理辦法第26條、刑事訴訟法第41
2條，裁定如主文。
中　　華　　民　　國　　96　　年　　6　　月　　 23　　日
              刑事第十六庭審判長法　官  葉騰瑞
　　　　　　　　　　　　　　　　法  官  楊貴雄
　　　　　　　　　　　　　　　　法  官  莊明彰
以上正本證明與原本無異。
不得再抗告。
                                書記官  周素秋
中　　華　　民　　國　　96　　年　　6　　月　　 23　　日
